臺灣高等法院臺中分院民事裁定
111年度抗字第24號
抗  告  人  王譽霖  

            王藝臻  

            王薇媜  

            王顗淇  
            王秋閔  

            王盈亭  

上  六  人
共同代理人  壬○○  
相  對  人  王俊權  
            王素珍  
            柯王麗華

            王玲玲  

            王玉惠  

            王玉貴  

            王玉金  
            王昇屏  

            王薇婷  
            王榕薇  
上列當事人間因聲明異議事件，抗告人對於中華民國110年11月2
5日臺灣臺中地方法院110年度執事聲字第74號所為裁定提起抗告
，本院裁定如下：
    主  文
抗告駁回。
抗告程序費用由抗告人負擔。
    理  由
一、抗告人聲明異議及抗告意旨略以：
㈠、臺中市○○區○○段000地號土地（下稱000地號土地）原為抗告
    人及第三人甲○○、乙○○、丙○○、丁○○、戊○○、己○○等12人共
    有，經原法院105年度重訴字第746號判決分割共有物確定（
    下稱系爭確定判決）。抗告人因系爭確定判決分得同段000-
    0地號土地（下稱系爭土地），惟其上有原共有人甲○○、第
    三人庚○○所有門牌號碼為臺中市○○區○○路○○巷0○0號之未辦
    保存登記建物（即臺中市清水地政事務所108年5月20日複丈
    成果圖所示A1部分，下稱系爭建物)，庚○○死亡後，由甲○○
    一人繼承，相對人為甲○○之繼承人，抗告人自得持系爭確定
    判決聲請對相對人強制執行拆除系爭建物。
㈡、甲○○在原法院107年度沙簡字第581號【下稱107沙簡581號】
    、109年度簡上字第18號【下稱109簡上18號】（下合稱系爭
    履行調解內容等事件）事件中已證述系爭建物係第三人辛○○
    贈與予甲○○及庚○○，非庚○○一人獨有。且相對人於系爭執行
    案件已陳稱庚○○之所有遺產經全體繼承人協議由甲○○一人繼
    承，豈可能獨漏系爭建物？可見於庚○○死後，系爭建物係由
    甲○○一人繼承。相對人既為系爭確定判決訴訟繫屬後甲○○之
    繼承人，即為系爭確定判決效力所及。原裁定竟認系爭建物
    為庚○○一人所有，並於庚○○死後為庚○○之全體繼承人公同共
    有，違背論理法則及經驗法則，爰提起抗告，聲明請求廢棄
    原裁定等語。
二、按強制執行應依執行名義為之，強制執行法第4條第1項定有
    明文。又強制執行事件之當事人，依執行名義之記載定之（
    最高法院63年台抗字第376號裁定意旨參照）。又強制執行
    法第131條之適用，應以聲請人分得土地上有其他共有人之
    建物坐落，執行法院始得依其聲請，將他共有人之建物拆除
    並將土地點交予聲請人（臺灣高等法院暨所屬法院100年法
    律座談會民執類提案第31號參照）。另關於共有土地分割之
    裁判，執行法院固得依強制執行法第131條第1項前段之規定
    ，將各共有人分得部分點交之，且依司法院院解字第3583號
    解釋，該分得土地之點交，當然含有使債務人拆除土地上建
    物之執行力。惟分割共有物之判決，其效力僅於共有人之間
    ，對非共有人之第三人並無既判力及執行力，故坐落於共有
    人分得土地上之建物如屬第三人所有，而非共有人所有，分
    得土地之共有人仍不得據分割共有物之判決，聲請對該第三
    人為拆屋還地之強制執行。
三、抗告人於109年12月16日持系爭確定判決向原法院民事執行
    處（下稱執行法院）聲請強制執行，請求命相對人將系爭土
    地上之系爭建物拆除，經原法院以109年度司執字第154245
    號事件（下稱系爭執行事件）受理，執行法院司法事務官以
    系爭建物之事實上處分權為庚○○之全體繼承人公同共有，而
    該全體繼承人中，除甲○○外，其餘繼承人均非000地號土地
    之共有人，亦非系爭確定判決所載當事人或判決效力所及之
    人，於110年9月28日以109年度司執字第154245號裁定（下
    稱原處分）駁回抗告人強制執行之聲請，抗告人不服提出異
    議，經原法院於110年11月25日以原裁定駁回異議等情，經
    本院核閱上開卷宗無訛。
四、經查：
㈠、抗告人聲請本件強制執行，請求相對人應將其依系爭確定判
    決分得之系爭土地上之系爭建物拆除乙節，據其提出系爭確
    定判決及系爭履行調解內容等事件判決所附臺中市清水地政
    事務所108年5月20日複丈成果圖為憑。抗告人主張系爭建物
    為甲○○及庚○○所有，庚○○死亡後，由甲○○一人繼承，相對人
    為甲○○之繼承人，應為系爭確定判決效力所及，自得對相對
    人強制執行云云，惟為相對人所否認。
㈡、查，系爭建物係辛○○於66年間出資興建，嗣於86、87年間遷
    離系爭建物後，將系爭建物之事實上處分權贈與庚○○等情，
    為系爭履行調解內容等事件確定判決所是認（參107沙簡581
    號判決第14頁、16頁，109簡上18號民事判決第2頁、5頁）
    。而該事件當事人為抗告人、第三人壬○○及辛○○、第三人癸
    ○木業有限公司（下稱癸○公司），抗告人自應受拘束。且抗
    告人之執行代理人壬○○、抗告人王譽霖於110年9月2日在執
    行法院現場履勘時，當場陳明對系爭建物已贈與庚○○乙節不
    爭執（見109年度司執字第154245號卷【下稱司執卷】之該
    日執行筆錄），則執行法院司法事務官由卷內資料形式上觀
    之，認系爭建物之事實上處分權人應為庚○○，並無違誤。
㈢、抗告人雖辯稱：據甲○○於系爭履行調解內容等事件所證，可
    知辛○○係贈與予甲○○、庚○○2人，而非僅庚○○云云。而查，
    甲○○固於上開事件中證述：「(法官問：辛○○將房子留給你
    是送給你還是借給你住？)是給我的，讓我住房子就變我們
    的」等語（見107沙簡第581號卷第394頁）。惟查系爭履行
    調解內容等事件之被告辛○○及癸○公司於該事件主張系爭建
    物已贈與給庚○○，為庚○○所有等語（見107沙簡581號卷第13
    0頁、268至270頁、第307頁、385頁反面），經該事件原告
    即抗告人予以否認。而因庚○○已死亡，故系爭履行調解內容
    等事件通知庚○○配偶甲○○到庭做證之目的，無非在證明辛○○
    、癸○公司所主張已將系爭建物贈與庚○○之真實，並非在證
    明辛○○曾否將系爭建物贈與甲○○甚明。是以抗告人忽視該案
    之爭執所在，而僅以甲○○上開證述內容即謂辛○○係將系爭建
    物贈與庚○○、甲○○2人云云，洵無足採。
㈣、復查，庚○○於103年10月3日死亡，其繼承人為甲○○及相對人
    ；甲○○於109年9月24日死亡，繼承人為相對人等情，有庚○○
    、甲○○之除戶戶籍謄本、繼承系統表及相對人之戶籍謄本附
    於司執卷可稽。依據相對人王俊權、柯王麗華於執行法院司
    法事務官詢問時稱：庚○○的遺產是協議由甲○○繼承；但當時
    不知道有系爭建物這筆遺產，所以沒有協議到這一筆等語（
    參司執卷附110年3月3日、110年9月28日執行調查筆錄）。
    而參諸系爭建物之納稅義務人仍為癸○公司等人，並非庚○○
    ；另庚○○之遺產稅核定通知書上所列遺產亦未包括系爭建物
    等情，有系爭建物房屋稅籍資料及財政部中區國稅局沙鹿稽
    徵所檢送之遺產稅財產資料附於司執卷可稽，則王俊權、柯
    王麗華前揭所述並非全無可採。基此，本件自調取之系爭確
    定判決事件、系爭履行調解內容等事件及司執卷等卷宗形式
    上觀之，堪認系爭建物之事實上處分權由庚○○取得，庚○○死
    亡時，全體繼承人就系爭建物並未協議由甲○○一人繼承，則
    系爭建物仍應為甲○○及相對人因繼承而公同共有。
㈤、依強制執行法第131條之規定，抗告人固得執系爭確定判決請
    求共有人或其繼承人拆除於其分得土地上之建物並將土地點
    交，惟自形式上觀之，系爭建物之事實上處分權人為庚○○而
    非甲○○，業如前述，則依首揭說明，系爭確定判決之執行名
    義自不及於非土地共有人之庚○○所有之系爭建物。庚○○死亡
    後，系爭建物由庚○○之全體繼承人（即甲○○及相對人）公同
    共有，則抗告人並無從逕以系爭確定判決為執行名義，對相
    對人聲請強制執行。
五、綜上所述，本件自形式上觀之，系爭建物乃庚○○之全體繼承
    人所公同共有，而該繼承人中，除甲○○外，其餘繼承人（即
    相對人）均非000地號土地之共有人；另甲○○於109年9月24
    日死亡後，相對人就系爭建物所繼承者，亦僅甲○○原繼承自
    庚○○之應繼分部分而已。則於系爭執行事件，抗告人持系爭
    確定判決為執行名義，對相對人聲請強制執行拆除系爭建物
    ，即非適法。從而，執行法院司法事務官以原處分駁回抗告
    人強制執行之聲請，及原法院以原裁定駁回抗告人異議，核
    無不合，抗告意旨指摘原裁定不當，求予廢棄，為無理由，
    應予駁回。
六、據上論結，本件抗告為無理由，爰裁定如主文。
中　　華　　民　　國　　111 　年　　2 　　月　　9 　　日
              民事第五庭    審判長法　官  游文科
                                  法　官  楊珮瑛
                                  法　官  李慧瑜
正本係照原本作成。
再為抗告僅得以其適用法規顯有錯誤為理由。
如提起再抗告，應於裁定送達後10日內向本院提出再抗告狀（須
按他造人數附具繕本），並繳納抗告裁判費新臺幣1,000元整，
同時委任律師或具有律師資格之關係人為代理人。因疫情而遲誤
不變期間，得向法院聲請回復原狀。

                                  書記官  陳秀鳳

中　　華　　民　　國　　111 　年　　2 　　月　　9 　　日